【裁判字號】    92,交易,44
【裁判日期】    920721
【裁判案由】    過失傷害
【裁判全文】
臺灣臺北地方法院刑事判決                          九十二年度交易字第四四號
    公  訴  人  臺灣臺北地方法院檢察署檢察官
    被      告  甲○○  男  三.
右列被告因過失傷害案件，經臺灣臺北地方法院檢察署檢察官向本院臺北簡易庭聲請
以簡易判決處刑（九十一年度偵字第一三九四○號），本院臺北簡易庭認不宜適用簡
易程序，移請本院審理，本院判決如左：
    主  文
甲○○因過失傷害人，處有期徒刑貳月，如易科罰金以佰元折算壹日。
    事  實
一、甲○○於民國九十一年五月二十二日八時四十分許，在駕照被註銷情況下無照騎
    乘車牌號碼ＡＹＴ─七九五號重型機車，沿台北市○○○路○段外側車道由東向
    西行駛，途經台北市○○○路○段三一五號附近，正欲變換到內側車道時，本應
    注意車輛在雙向四車道行駛，變換車道時，應讓直行車先行，並注意安全距離，
    而當時天晴、日間自然光線、路面乾燥、無缺陷、無障礙物，並無不能注意之情
    事，竟疏未注意即遽然變換車道前行，適有丙○○騎乘車牌號碼ＢＧＭ─三三六
    號重型機車沿同路同向行駛於前，甲○○因未及閃避，致其所騎乘機車之前車頭
    撞及前方正違規行駛在第二車道上由丙○○所騎乘機車右側車身，丙○○因而當
    場倒地後，受有頭部外傷併腦震盪、第七頸椎脊突骨折、肘部、膝部擦挫傷之傷
    害。
二、甲○○在車禍發生後，即將丙○○載往車禍現場附近之藥局購買藥品診療其傷勢
    ，其後二人同往警局報警處理，甲○○於台北市政府警察局松山分局交通分隊警
    員蔡閩強處理時，在場承認肇事並接受裁判。
三、案經甲○○自首及丙○○訴由臺灣臺北地方法院檢察署檢察官偵查後聲請簡易判
    決處刑，經本院臺北簡易庭認不宜適用簡易程序，移請本院審理。
    理  由
一、訊據被告甲○○固坦認在右揭時地騎乘前揭車牌號碼之重型機車行經前述肇事地
    點，與告訴人丙○○騎乘之機車發生碰撞，致其因而受傷等情，然矢口否認有過
    失傷害犯行，辯稱：當時其所騎乘之機車，係行駛在台北市○○○路○段之第二
    、第三車道間，因前方紅燈臨停五、六秒後，突遭左後方由告訴人所騎乘之機車
    追撞等語，資為辯解（參見本院九十二年二月二十四日訊問筆錄）。
二、惟查：
(一)、關於被告於右揭時地騎乘機車與告訴人發生碰撞，告訴人因而受傷之事實，業據
    被告於警局詢問、檢察官偵訊及本院審理時均坦承不諱（參見偵查卷宗第八頁反
    面、第二十頁、第二十七頁，本院卷附九十二年二月二十四日訊問筆錄），核與
    告訴人指訴與被告在前揭地點發生車禍等情大致相符，且上述車禍發生經過之客
    觀事實，復有台北市政府警察局松山分局製作之道路交通事故調查報告表、交通
    事故談話紀錄表、道路交通事故補充資料表、道路交通分析研判表、自首調查表
    各一份、車損及現場照片共七幀（以上均影本）等件附於本院卷內可稽，又告訴
    人因本件車禍受有前述等傷害，業據其提出三軍總醫院附設民眾診療服務處之診
    斷證明書影本一紙在卷足憑。
(二)、關於本件事故發生經過，被告於九十一年五月二十二日交通事故談話紀錄自承：
    「‧‧‧行駛南京東路五段東往西方向最外側車道行進，‧‧‧我見外側兩車道
    都停滿汽車及公車等紅燈，故我車遂向左轉向變換車道至第二及第三車道之間的
    車道線上靜止臨停約五秒鐘左右後，欲繼續行進至南京東路五段二九一巷口等紅
    燈，但當我車尚在靜止狀態時，重機ＢＧＭ─三三六號行駛同向第二車道直行往
    我車衝過來，我見狀已不及閃避，致該車右前車頭與我車左側車身發生撞及。」
    等語，九十一年八月二日檢察官偵訊時及九十二年二月二十四日本院調查時，亦
    為相同之陳述，且提出肇事現場略圖附卷可參，另告訴人九十一年六月二日談話
    紀錄表則陳述：「‧‧‧行駛麥帥一橋東往西方向機車專用道行進，我車下橋後
    即行駛南京東路最外側車道直行，突然我車右後車尾即遭不明車輛撞擊，肇事後
    我和車輛隨即往前摔倒‧‧‧」等語，是被告與告訴人對肇事前行進方向、車道
    及肇事經過情形各執一詞，如依雙方所陳述車禍當時之行向，被告所騎乘之機車
    由外側車道轉向至第二、三車道之間後臨停，告訴人機車行駛外側車道，則兩車
    無接觸之可能；惟查：(1)本件事故發生當時，因被告立即將告訴人載至附近藥局
    診療，雙方肇事車輛均未於現場定位即行移離，事發後警員到現場製作供研判車
    禍發生情形之相關資料時，以被告之供述，現場僅遺留有告訴人所騎乘機車之倒
    地刮痕，起點位於南京東路五段東向西第二車道，北距車道線○點八公尺，向西
    北延伸長五公尺，肇事現場沒有其他散落物，而此部分之事實為告訴人所不爭執
    ，除有前揭卷附道路交通事故調查報告表所附現場圖及現場照片可稽外，並經證
    人即到場處理車禍事故之台北市政府警察局松山分局交通分隊警員蔡閩強於九十
    一年九月四日檢察官偵訊及九十二年六月二十三日本院調查時到庭證述明確，故
    由告訴人騎乘機車發生車禍倒地後之刮痕可知，告訴人發生車禍時應行駛在第二
    車道上，而非如告訴人所稱是在該路段之外側車道行駛。(2)復參酌前揭松山分局
    交通分隊道路交通事故補充資料表記載，告訴人所騎乘機車之右側車身刮擦痕，
    被告所騎乘之機車左側腳踏飾條脫落之車損情形，復觀諸卷附車損照片所示，被
    告車身之左前側腳踏板兩塊連接處有很明顯落差，確有脫落之痕跡，而其所騎乘
    之機車右後車尾並無車輛撞擊之痕跡（參見偵字卷第三十一頁之照片），由此可
    見，被告供承當時係車後方遭告訴人追撞一節，顯非實情。(3)本院審酌前揭被告
    及告訴人所述之行車動向，現場圖所示告訴人機車刮地痕位於第二車道，以及道
    路交通事故補充資料表所載雙方車損之情狀，足徵被告騎車沿南京東路五段外側
    車道東向西行駛至肇事處，因第三、四車道停有紅燈臨停車輛，其車向左轉欲繞
    越前方車輛時，左側車身與沿第二車道行駛之告訴人機車發生擦撞。
三、按汽車在雙向四車道行駛，變換車道時，應讓直行車先行，並注意安全距離，道
    路交通安全規則第九十八條第一項第六款定有明文，又同條例第三條第八款之規
    定，汽車應指包括機器腳踏車之車輛。本件發生交通事故之雙方均為機車駕駛人
    ，於行經上開路段時，理應知悉並注意前揭交通安全規則，以防止危險發生，且
    依卷附道路交通事故調查報告表之內容，肇事路段為市區道路，並無任何足令被
    告有何不能注意之情事，惟參酌被告於前揭交通事故談話記錄表中表示，發生撞
    及後才得知對方等語，足徵被告於變換行向或車道時，竟疏於注意，未讓告訴人
    騎乘之直行車先行，復未保持安全距離，致撞及告訴人所騎乘之機車，使告訴人
    受傷，被告顯有過失。
四、次按駕駛人駕駛車輛或慢車行駛，均應遵守道路交通標誌、標線、號誌之指示，
    道路交通管理處罰條例第四條第一項前段、道路交通安全規則第一百二十四條第
    一項均定有明文；再「禁行機車」標字，用以告示本車道禁止機器腳踏車通行，
    道路交通標線標誌設置規則第一七八條第一項復規定甚明；又慢車應在劃設之慢
    車道上靠右順序行駛，在未劃設慢車道之道路，應靠右側路邊行駛，並不得侵入
    快車道，道路交通安全規則第一二四條第二項、第三項亦定有明文可參；告訴人
    雖指稱伊所駕駛之重機車係行駛於外側車道，詎遭被告自後追撞云云，然告訴人
    所騎乘機車倒地後所留之刮地痕走向係在第二車道上，與道路平行，已如前述，
    故告訴人機車肇事當時應係沿內側快車道行駛，而非在外側車道，又該肇事地點
    第一、二車道禁行機車，亦為前揭證人即警員蔡閩強到庭證述明確，故告訴人係
    違規行駛於快車道上，就本件交通事故之發生與有過失，惟仍無解於被告過失之
    責。
五、本件車禍事故分別經公訴人及本院送請臺北市車輛行車事故鑑定委員會鑑定及臺
    北市政府交通局覆議結果，除臺北市車輛行車事故鑑定委員會鑑定意見書忽略肇
    事地點之第一、二車道禁行機車，漏未審酌告訴人係違規行駛於快車道上之過失
    外，其餘與本院認定均相同，有該委員會九十一年十一月五日北鑑審字第○九一
    三○三一三五○○號函附鑑定意見書及該局九十二年四月七日北市交鑑意字第六
    ○三三號函附覆議意見書各一份附卷可稽（參見同前偵查卷第三十八至四十一頁
    ，本院刑事卷宗），故被告過失與告訴人受有前揭傷害間，確有相當因果關係。
    綜上，本件事證明確，被告過失犯行洵堪認定，應依法論科。
六、核被告甲○○所為，係犯刑法第二百八十四條第一項前段過失傷害罪。又汽車駕
    駛人，無駕駛執照駕車、酒醉駕車、吸食毒品或迷幻藥駕車、行駛人行道或行經
    行人穿越道不依規定讓行人優先通行，因而致人受傷或死亡，依法應負刑事責任
    者，加重其刑至二分之一，道路交通管理處罰條例第八十六條第一項定有明文；
    被告之重型機車駕駛執照於右揭行為時，已據交通部公路局監理機關吊扣其駕駛
    執照，此有前揭道路交通事故調查報告表內之駕駛資格情形在卷可按，並經前揭
    證人乙○○於九十二年六月二十三日到庭證述明確，且為被告於本院九十二年七
    月七日審理時到庭所自承，被告無照駕車，因而致告訴人受傷，其所犯過失傷害
    罪，應依道路交通管理處罰條例第八十六條第一項規定加重其刑。另被告於事發
    後，與告訴人同往警局報警處理，被告在其上開犯行未為任何有偵查犯罪職權之
    公務員已知悉前，不逃避接受裁判而當場向警員自首，承認其為肇事人，有台北
    市政府警察局松山分局交通分隊警員蔡閩強填具之自首調查表影本一紙在卷可稽
    ，是被告既已向該管公務員申述犯罪事實，而不逃避接受裁判，已合於刑法第六
    十二條前段所定對於未發覺之犯罪自首而接受裁判之要件，應依該條規定減輕其
    刑，被告有刑之加重及減輕事由各一，應先加後減之；並審酌被告過失之程度、
    所生危害、犯後猶矢口否認過失犯行、告訴人違規行駛快車道之與有過失原因，
    以及被告迄今尚未與告訴人就民事賠償達成和解等一切情狀，量處如主文所示之
    刑，諭知易科罰金之折算標準。
七、據上論斷，依刑事訴訟法第四百五十二條、第二百九十九條第一項前段，刑法第
    二百八十四條第一項前段、第四十一條第一項前段、第六十二條前段，道路交通
    管理處罰條例第八十六條第一項，罰金罰鍰提高標準條例第一條前段、第二條，
    判決如主文。
本案經檢察官游儒倡到庭執行職務。
中      華      民      國    九十二    年      七      月    二十一    日
                                      臺灣臺北地方法院交通法庭
                                          法  官  鄧  德  倩
右正本證明與原本無異。
如不服本判決，經於判決送達後十日內向本院提出上訴狀（應抄附繕本）。告訴人或
被害人如對於本判決不服者，應具備理由請求檢察官上訴，其上訴期間之計算係以檢
察官收受判決正本之日期為準。
                                          書記官  謝  韻  華
中      華      民      國    九十二    年      七      月    二十二    日


司法院資訊處製作；財團法人民間司法改革基金會備份。
